【裁判字號】    97,交易,169
【裁判日期】    970425
【裁判案由】    公共危險
【裁判全文】
臺灣臺北地方法院刑事判決      九十七年度交易字第一六九號
公  訴  人  臺灣臺北地方法院檢察署檢察官
被      告  甲○○
選任辯護人  劉慶衡律師
            莊振農律師
上列被告因公共危險案件，經檢察官提起公訴（九十七年度偵字
第二四四七號），本院判決如下：
    主  文
甲○○服用酒類，不能安全駕駛動力交通工具而駕駛，處有期徒
刑貳月，如易科罰金，以新臺幣壹仟元折算壹日。
    事  實
一、甲○○於民國九十六年十二月二十九日晚間九時許至翌日上
    午一時許，在臺北市○○區○○路與虎林街口某海產店內飲
    用啤酒後，明知已飲酒過量，注意力、控制力及反應能力均
    顯然減低，業達不能安全駕駛動力交通工具之程度，猶於同
    年月三十日上午一時許，騎車牌號碼ＢＰＴ—九一九號重型
    機車，自上址出發欲返家，旋於同日上午一時二十九分許，
    為警在臺北市○○區○○路二六九巷四號前攔檢查獲，並施
    以呼氣酒精濃度測試，測得其呼氣中所含酒精濃度高達每公
    升一‧○二毫克，始悉上情。
二、案經臺北市政府警察局信義分局報請臺灣臺北地方法院檢察
    署檢察官偵查起訴。
    理  由
壹、證據能力方面：
    按被告以外之人於審判外之言詞或書面陳述，除法律有規定
    者外，不得作為證據；又被告以外之人於審判外之陳述，雖
    不符同法第一百五十九條之一至第一百五十九條之四之規定
    ，而經當事人於審判程序同意作為證據，法院審酌該言詞陳
    述或書面陳述作成時之情況，認為適當者，亦得為證據。當
    事人、代理人或辯護人於法院調查證據時，知有第一百五十
    九條第一項不得為證據之情形，而未於言詞辯論終結前聲明
    異議者，視為有前項之同意，刑事訴訟法第一百五十九條第
    一項及第一百五十九條之五分別定有明文。本院資以認定本
    案犯罪事實之測試觀察紀錄表、駕駛人酒後生理協調平衡檢
    測紀錄卡、臺北市政府警察局北市警交字第ＡＥＷ四七七一
    一一號舉發違反道路交通管理事件通知單，均屬被告以外之
    人於審判外之書面陳述，然當事人及辯護人於言詞辯論終結
    前對於上開傳聞證據並未提出異議，本院審酌前開證據資料
    製作時之情況，並無違法不當或證明力明顯過低之瑕疵，認
    以之作為證據應屬適當，揆諸刑事訴訟法第一百五十九條之
    五規定，前揭證據方法均有證據能力；至其餘資以認定本案
    犯罪事實之非供述證據（詳後述），亦查無違反法定程序取
    得之情形，依同法第一百五十八條之四反面規定，洵具證據
    能力，合先敘明。
貳、實體方面：
一、訊據被告甲○○對於前揭事實坦承不諱（見本院卷第十九頁
    反面、第二十一頁），並有呼氣酒精濃度測定值表、測試觀
    察紀錄表、駕駛人酒後生理協調平衡檢測紀錄卡、臺北市政
    府警察局北市警交字第ＡＥＷ四七七一一一號舉發違反道路
    交通管理事件通知單在卷可稽（見臺灣臺北地方法院檢察署
    九十七年度偵字第二四四七號偵查卷第十三頁、第十五頁、
    第十四頁）。查酒精對人體之影響程度，當呼氣酒精濃度達
    每公升○‧五毫克時，為輕到中度中毒，有反應較慢、感覺
    減低、影響駕駛等症狀；當呼氣酒精濃度達每公升○‧七五
    毫克時，將造成思考及個性行為改變等症狀；當呼氣酒精濃
    度達每公升一‧○毫克時，將造成中度中毒，而有步態不穩
    、噁心嘔吐、精神混惑不清晰等症狀，業經行政院國軍退除
    役官兵輔導委員會臺北榮民總醫院（八八）北總內字第二六
    八六八號函闡釋綦詳（見本院卷第四十一頁至第四十二頁）
    。被告飲酒後呼氣酒精濃度既已高達每公升一‧○二毫克，
    並於警方查獲過程有腳步不穩、劃定直線無法正常行走、意
    識模糊，注意力無法集中等情形，其就生理平衡檢測表所為
    之測試亦不合格，此有呼氣酒精濃度檢測單、測試觀察紀錄
    表、駕駛人酒後生理協調平衡檢測紀錄卡可佐，足認被告飲
    酒後，其注意力、控制力及反應能力均顯然減低，已達不能
    安全駕駛動力交通工具之狀態，是被告任意性自白核與事實
    相符，應堪採信。本案事證明確，被告服用酒類不能安全駕
    駛動力交通工具而駕駛犯行，洵堪認定，應予依法論科。
二、核被告所為，係犯刑法第一百八十五條之三服用酒類不能安
    全駕駛動力交通工具而駕駛罪。被告行為後，刑法第一百八
    十五條之三業於九十七年一月二日修正公布，同年月四日施
    行，修正前刑法第一百八十五條之三規定：「服用毒品、麻
    醉藥品、酒類或其他相類之物，不能安全駕駛動力交通工具
    而駕駛者，處一年以下有期徒刑、拘役或三萬元以下罰金。
    」，就其罰金刑部分，依刑法施行法第一條之一第一項、第
    二項後段之規定，罰金之貨幣單位為新臺幣，並就其所定數
    額提高為三倍，即罰金為新臺幣九萬元以下，而被告行為後
    刑法第一百八十五條之三則修正為：「服用毒品、麻醉藥品
    、酒類或其他相類之物，不能安全駕駛動力交通工具而駕駛
    者，處一年以下有期徒刑、拘役或科或併科十五萬元以下罰
    金。」，罰金刑由「新臺幣九萬元以下罰金」，提高為「新
    臺幣十五萬元以下罰金」，新舊法比較結果，以舊法對被告
    較為有利，依刑法第二條第一項前段之規定，應依修正前刑
    法第一百八十五條之三規定論處。爰審酌酒後駕車之危害及
    酒後不應駕車之觀念，已透過學校教育、政令宣導及各類媒
    體廣為介紹傳達各界週知多年，被告就此應有相當之認識，
    詎其明知飲酒致醉，不能安全駕駛，猶駕車上路，顯心存僥
    倖，並缺乏尊重其他用路人生命、財產安全之觀念，且其於
    警詢、偵查及本院準備程序猶飾詞否認犯行，並至本院傳喚
    相關證人欲進行交互詰問之際始坦承，致浪費司法資源，犯
    後態度難認為佳，及其品行、智識程度、生活狀況、所生危
    害等一切情狀，認檢察官具體求處有期徒刑四月，略嫌過重
    ，爰量處如主文所示之刑，並諭知易科罰金之折算標準。
據上論斷，應依刑事訴訟法第二百八十四條之一、第二百九十九
條第一項前段，刑法第二條第一項前段、第四十一條第一項前段
，修正前刑法第一百八十五條之三，刑法施行法第一條之一第一
項、第二項但書，判決如主文。
本案經檢察官江貞諭到庭執行職務
中    華    民    國  九十七  年    四    月  二十五  日
                          臺灣臺北地方法院刑事第十四庭
                              法      官  孫萍萍
上正本證明與原本無異。
如不服本判決，應於判決送達後十日內，向本院提出上訴狀。
                              書  記  官  林義盛
中    華    民    國  九十七  年    四    月  二十五  日
附錄本判決論罪科刑依據之法條：
刑法第一百八十五條之三
服用毒品、麻醉藥品、酒類或其他相類之物，不能安全駕駛動力
交通工具而駕駛者，處一年以下有期徒刑、拘役或科或併科十五
萬元以下罰金。


司法院資訊處製作；財團法人民間司法改革基金會備份。
